【裁判字號】    99,台上,5530
【裁判日期】    990902
【裁判案由】    殺人未遂
【裁判全文】
最高法院刑事判決            九十九年度台上字第五五三０號
上  訴  人  甲○○
選任辯護人  藍慶道律師
上列上訴人因殺人未遂案件，不服台灣高等法院台南分院中華民
國九十九年六月二十四日第二審更審判決（九十九年度上更(一)字
第六一號，起訴案號：台灣台南地方法院檢察署九十七年度營偵
字第一四八九號），提起上訴，本院判決如下：
    主  文
上訴駁回。
    理  由
按刑事訴訟法第三百七十七條規定，上訴於第三審法院，非以判
決違背法令為理由，不得為之。是提起第三審上訴，應以原判決
違背法令為理由，係屬法定要件。如果上訴理由書狀並未依據卷
內訴訟資料，具體指摘原判決不適用何種法則或如何適用不當，
或所指摘原判決違法情事，顯與法律規定得為第三審上訴理由之
違法情形，不相適合時，均應認其上訴為不合法律上之程式，予
以駁回。本件原判決依憑上訴人甲○○（非法寄藏手槍部分，業
經原審判刑確定）坦承有於原判決所示時地持槍射擊乙○○所駕
駛車輛之供稱，證人乙○○之證詞，卷附內政部警政署刑事警察
局（下稱刑事警察局）槍彈鑑定書、刑事警察局函、採證報告、
現場勘查圖、現場照片、台南縣警察局新營分局函、檢察官執行
指揮書，暨扣案手槍、彈頭、彈殼等證據資料，認上訴人有其事
實欄所載之殺人未遂犯行，且敘明上訴人否認該犯行，辯稱：伊
持手槍及子彈朝自小客車射擊，當時自小客車係靜止停在網路大
亨網咖店前，車上並沒有人，目的是要嚇跑對方，並無殺人意思
云云，為不足採，亦依調查所得證據，於理由內詳予指駁、說明
。因認上訴人犯行明確，而撤銷第一審此部分之科刑判決，改判
仍論處上訴人殺人未遂罪刑（量處有期徒刑），已詳述所憑之證
據及其認定之理由。上訴意旨略稱：槍擊造成車窗破裂的巨大聲
響，明顯會蓋過車輛引擎聲，乙○○應可察覺或聽聞，所稱開車
二十餘分鐘，均無觀看後視鏡，亦未發現後車窗玻璃破裂，顯不
合常情，且其對於有無坐於車內與路旁綽號「蕃薯」友人聊天，
警詢與偵審所述前後不同，且無法提供該人年籍住所資料以供查
證，已屬可疑，況證人與上訴人既不認識，何以上訴人會呼叫其
綽號「毛堯」，益證其所陳不可採，原審採為證據，有違證據法
則。乙○○所稱離開路口二、三十公尺，始聽到槍聲，而依彈殼
分散位置，係在路口網路大亨店前，則子彈射入車輛角度，不可
能是以法線水平夾角三十度、三十五度射入，又因手槍屬單發射
擊，射擊二發子彈有一定間隔，依彈著點及子彈射入角度，應屬
車輛及射擊者均為靜止狀態或慢速移動一至二公尺情況下所為，
且係在車左後方約二至三公尺處射擊，原審未以科學方法取證，
徒以刑事警察局無從鑑定覆函內容，率認上訴人係追逐移動中車
輛開槍，亦有證據調查未盡之違失。又原判決以證人蕭青峰在案
發時年紀尚小，在小孩子好奇心重情況下，理應會在玄武宮發生
吵架及槍擊事件後，再回玄武宮觀看，原審未詳查比對全案卷證
資料及各關係人供詞，遽認證人蕭青峰所證屬迴護之詞，與常情
不符而不採，理由矛盾。現場照片顯示，編號五、六彈殼有壓扁
痕跡，彈殼顯因車輛碾過而改變位置，警繪現場圖所示彈殼地點
，難以認定係開槍所在，原審未詳加調查，以釐清真相，亦有證
據應調查而未調查之違誤。即使當時車輛確為乙○○所駕駛，惟
上訴人均朝車尾右後方射擊，離駕駛座甚遠，主觀上確無殺人犯
意云云。惟查：（一）犯罪事實之認定，證據之取捨及其證明力
之判斷，乃事實審法院自由判斷之職權，如其取捨不違背經驗法
則與論理法則，即不得指為違法，而據為上訴第三審之理由。又
證人之證言縱令先後未盡相符，但事實審法院本於審理時所得之
心證，就其證言一部分認為確實可信予以採取，原非證據法則所
不許。本件原判決綜合全案證據資料，而為上訴人上揭犯罪之認
定，採信證人乙○○於偵審中一致供稱係坐在車內遭上訴人槍擊
之證述，並說明乙○○離開玄武宮後，路旁停車與友人聊天之際
，見有人呼叫其綽號「毛堯」，經轉頭見有人追出來，因與其朋
友聲音不同，又剛發生槍枝走火情形，因懼怕而將車開走，旋即
聽到車後有炮聲（自承炮聲與槍聲分不清楚），因緊張及僅看二
側後視鏡，未即時發現後車窗破裂，待還車才由其友發現，尚與
常情無違，亦與乙○○於警詢中所陳坐於車內遭人開槍逃離等語
（見警詢卷第十一頁倒數第一行至第十二頁第一行），兩相一致
。而依現場勘查圖及現場照片所示，彈殼所在位置，從網咖店前
往斑馬線延伸，呈一直線分布，由東南往西北移動，核與乙○○
開車逃離現場路徑一致，其距離非如上訴人所稱僅一、二步。位
於斑馬線上編號五、六彈殼雖似有遭車輛碾壓痕跡，惟依彈殼排
列方式非集中一處，呈斜線排列，並未凌亂，編號一至四號彈殼
均屬完整，未遭破壞，編號五、六彈殼所在，應非車輛經過時改
變位置所致，上訴人顯係隨乙○○所駕駛之車輛移動而追逐甚明
。證人蕭青峰雖到庭證稱：上訴人有過來問他，開車的人跑到那
裡去，伊說該人將車停在網咖店旁就跑了云云，惟上訴人於原審
之前均未陳及有證人蕭青峰在現場告知乙○○停車後逃離現場之
情，卻於原審始稱有目擊證人蕭青峰，並聲請傳訊，顯與常情有
違，其所證應屬迴護之詞，難採為有利之佐證，原判決雖以蕭青
峰案發時年紀尚小，居於好奇心，會再返回玄武宮觀看，認其所
證與常情不合，理由雖有可議，惟對蕭青峰證詞不可採信之認定
，不生影響。對於裝填有制式子彈之制式槍枝為致命性危險武器
，朝人身體射擊極易取人性命，此為一般人客觀上所明知，上訴
人具有辨別事理能力，且寄藏槍彈已久，持槍射擊行駛中之車體
，子彈擊發之高速足以慣穿任何物體，極可能造成車內乘客遭槍
擊要害致死；且未曾使用過槍枝射擊，在步行追逐之動態情況下
其無從透過槍枝覘孔、準星瞄準，藉以確認具強大殺傷力之子彈
可能之彈著點位置、避免不致傷及人命之情形下，猶朝甫加速離
去之車輛射擊，當可預見擊發之子彈可能高速穿透車體、跳彈、
反彈等情況，擊中車內之人，亦極有可能貫穿車體射中人體要害
造成死亡之高度危險性，客觀上既為上訴人所認識，卻在繼續追
逐之情況下，仍持槍朝行進中之車後車體方向射擊六槍，雖僅其
中二發子彈因此貫穿後擋風玻璃射入車內，因乙○○加速閃避，
及僅射中右後座上方天花板近門框處及後車窗噴水管處，惟朝行
進中車輛開槍六槍以觀，上訴人於射擊時確有預見即使射擊未中
僅及車身、甚擊斃車內人員，上訴人有殺人不確定故意甚明。均
於判決內詳細說明本於調查所得之心證而為事實判斷之理由，所
為論斷，並無違法情形存在。（二）刑事訴訟法第三百七十九條
第十款所謂應於審判期日調查之證據，必須該證據確與待證事實
有重要關係，就其案情委有調查之必要者而言。原判決認定上訴
人係對於行進中車輛射擊，已詳述其所依憑之理由，關於射擊距
離及彈道角度之研判，因須考量射擊者射擊時明確位置、姿勢、
射擊角度及車輛被擊中時之確切位置、車輛當時行進方向等因素
，亦據刑事警察局民國九十九年五月十四日刑鑑字第０九九００
六一三六二號函覆，說明本件無從鑑定系爭車輛遭射擊時之狀態
。且稽諸原審筆錄之記載，上開函示，原審於審判期日已提示予
上訴人、辯護人並告以要旨，給予上訴人、辯護人辯解之機會，
上訴人、辯護人均表示「沒意見」，且經訊問其尚有何證據調查
，上訴人答稱無，有審判筆錄載明可稽（見原審卷第一０二頁背
面至第一０四頁），上訴人於上訴本院時，始對該函內容提出爭
執，主張原審有證據調查未盡之違法，顯非依據卷內資料而為指
摘。此外，上訴意旨就屬原審採證、認事職權之適法行使及原判
決已說明事項，徒憑己見，任意指摘為違法，且仍為單純事實之
爭執，均非適法之第三審上訴理由。其上訴違背法律上之程式，
應予駁回。
據上論結，應依刑事訴訟法第三百九十五條前段，判決如主文。
中    華    民    國  九十九  年    九    月    二    日
                      最高法院刑事第十一庭
                          審判長法官  石  木  欽
                                法官  洪  佳  濱
                                法官  韓  金  秀
                                法官  段  景  榕
                                法官  周  煙  平
本件正本證明與原本無異
                                      書  記  官
中    華    民    國  九十九  年    九    月    九    日
                                                      Ｅ

司法院資訊處製作；財團法人民間司法改革基金會備份。
